【裁判字號】    97,竹小,232
【裁判日期】    970606
【裁判案由】    給付貨款
【裁判全文】
臺灣新竹地方法院民事小額判決         97年度竹小字第232號
原      告  習技實業股份有限公司
                      統一編號.
法定代理人  乙○○
訴訟代理人  丙○○
被      告  甲○○
上列當事人間請求給付貨款事件，本院於民國九十七年五月三十
日辯論終結，判決如下：
    主      文
原告之訴駁回。
訴訟費用新台幣壹仟元由原告負擔。
    事實及理由
一、事實摘要：
（一）原告起訴主張：被告於民國八十九年七月一日向原告購買
      ALE/IN AMERICA語言系統一套及會員服務，分期付款總價
      新臺幣（下同）八萬四千五百七十元，除已付頭期款外，
      餘款七萬九千六百七十元（其中會員服務費部分為三萬五
      千二百七十元）應自八十九年八月五日起每月五日付款二
      千五百七十元（如於當月五日前付款，可折扣五十元），
      至全部付清為止（按即餘款分三十一期給付，自八十九年
      八月五日起至九十二年二月五日止，每月五日各給付二千
      五百七十元）。詎被告除已付頭期款外，自八十九年八月
      五日起即未按期付款，依約已喪失分期付款期限利益（連
      續兩期或兩期以上未如期付款，且已達總價款20%以上）
      ，爰僅請求被告給付購買會員服務之費用，為此聲明請求
      被告給付原告三萬五千二百七十元，及自支付命令送達翌
      日起至清償日止，按年息百分之五計算之利息。
（二）被告抗辯：原告之請求權已罹於時效消滅，被告拒絕給付
      ，爰聲明請求原告之訴駁回。
二、程序方面
    按訴狀送達後，原告不得將原訴變更或追加他訴，但擴張或
    減縮應受判決事項之聲明者，不在此限，民事訴訟法第二百
    五十五條第一項第三款定有明文。查本件原告起訴（按本件
    係原告聲請發支付命令，嗣經被告聲明異議視為起訴）時係
    聲明請求被告應給付原告79,670元，及自支付命令送達翌日
    起至清償日止，按年息5%計算之利息；嗣變更減縮聲明為請
    求被告應給付原告35,270元，及自支付命令送達翌日起至清
    償日止，按年息5%計算之利息，核係減縮應受判決事項之聲
    明，自應准許。
三、本院判斷之理由：
（一）原告主張被告於八十九年七月一日向原告購買ALE/IN  AM
      ERICA語言系統一套及會員服務，分期付款總價八萬四千
      五百七十元，除已付頭期款外，餘款七萬九千六百七十元
      （其中會員服務費部分為三萬五千二百七十元）應自八十
      九年八月五日起每月五日付款二千五百七十元（如於當月
      五日前付款，可折扣五十元），至全部付清為止（按即餘
      款分三十一期給付，自八十九年八月五日起至九十二年二
      月五日止，每月五日各給付二千五百七十元），惟被告除
      已付頭期款外，自八十九年八月五日起即未按期付款，依
      約已喪失分期付款期限利益等情，已據提出買賣契約影本
      為證，固堪信為真實。
（二）按商人、製造人、手工業人所供給之商品及產物之代價請
      求權，因二年間不行使而消滅，民法第一百二十七條第八
      款定有明文。惟民法第一百二十七條第八款之「商品」，
      法文上雖無明確定義，然觀諸該條所定之各項請求權，在
      立法上均有宜速履行或應速履行之目的。查民法於民國十
      八年頒布時，並無「服務」之概念，而立法解釋本應順應
      社會變遷並應立法目的而為適度擴張，自無將本條款之「
      商品」限定為動產之必要，且現今社會「服務業務」蓬勃
      發展，此類債權亦應有從速促其確定之必要性，自應認「
      服務」亦為本條所稱之「商品」，而有本條短期時效之適
      用。據此，上開所謂「商品」定義之範圍，乃應自該商品
      是否屬「日常頻繁之交易，且有促從速確定必要性」以為
      觀察，例如電信業者以提供電話網路傳遞聲音為業務，則
      保持該電信網路之暢通自屬電信業者營業之「商品」，是
      「電信服務」即為電信業者提供之「商品」，而「電話費
      」即為電信業者提供「商品」之代價，故電信業者對用戶
      之電話費請求權，即應有民法第一百二十七條第八款二年
      短期時效之適用。此外，諸如保全公司提供之「保全服務
      」，亦應解為係屬該民法第一百二十七條第八款之「商品
      」，故「保全服務費」，亦應有民法第一百二十七條第八
      款二年短期時效之適用。
（三）第查，原告係以販賣美語教材及提供會員服務為主要營業
      項目，已據原告陳明在卷，揆諸上開說明，原告提供「會
      員服務」應收取之「會員服務費」債權自有從速促其確定
      之必要性，故應認原告提供之「會員服務」為民法第一百
      二十七條第八款所稱之「商品」，而原告提供「會員服務
      」應收取之「會員服務費」即有該條款二年短期消滅時效
      之適用。
（四）綜上，原告對被告之「會員服務費」請求權，應有民法第
      一百二十七條第八款二年短期消滅時效之適用，已如上述
      。而被告雖積欠原告「會員服務費」三萬五千二百七十元
      ，然原告遲至九十七年三月十三日始聲請發支付命令（嗣
      經被告聲明異議視為起訴），顯已逾二年之短期消滅時效
      ，故被告抗辯原告之請求權已罹於時效消滅，而拒絕給付
      ，依法自屬依有據。從而，原告訴請被告給付積欠之「會
      員服務費」三萬五千二百七十元，及自支付命令送達翌日
      起至清償日止，按年息百分之五計算之利息，即為無理由
      ，應予駁回。
四、確定訴訟費用額：本件係小額訴訟判決，應依民事訴訟法第
    四百三十六條之十九之規定，於裁判時確定訴訟費用額，爰
    確定訴訟費用額如主文第二項所示（本件訴訟費用額僅有裁
    判費1000元）。
五、本件事證已臻明確，兩造其餘之攻擊防禦方法及舉證，於判
    決結果均不生影響，爰不一一詳為論述，附此敘明。
六、據上論結：原告之訴為無理由，依民事訴訟法第四百三十六
    條之二十三、第四百三十六條第二項、第七十八條、第四百
    三十六條之十九第一項，判決如主文。
中    華    民    國  九十七  年    六    月    六    日
                              臺灣新竹地方法院新竹簡易庭
                                  法  官  汪銘欽
以上正本係照原本作成。
如對本判決上訴，非以其違背法令為理由不得為之，且須於判決
送達後二十日內以上訴狀記載上訴理由向本院提出上訴狀。
中    華    民    國  九十七  年    六    月    六    日
                                  書記官  林淑瑜


司法院資訊處製作；財團法人民間司法改革基金會備份。
